【裁判字號】    97,台抗,184
【裁判日期】    970306
【裁判案由】    偽造文書聲請再審
【裁判全文】
最高法院刑事裁定              九十七年度台抗字第一八四號
抗  告  人  甲○○
上列抗告人因偽造文書案件，不服台灣高等法院台中分院中華民
國九十六年十一月二十一日駁回聲請再審之裁定（九十六年度聲
再字第一九０號），提起抗告，本院裁定如下：
    主  文
抗告駁回。
    理  由
本件抗告人甲○○在原審聲請意旨略以：(一)、原判決漏未審酌聲
請狀所附證物（下稱證物）四、五、六所示之收款簽收簿（節本
）之影本及證物七、八、九所示之歐浦企業股份有限公司（即告
訴人）應收票託收單、已收帳款明細表、退票紀錄之影本等，足
以證明告訴人代表人楊勝欽明知並同意抗告人出貨予冠欣通訊行
或黃仲偉，抗告人並無詐欺犯行，至少足以證明抗告人就原確定
判決附表二編號15號支票部分，並無詐欺犯行存在之新證據。(二)
、原判決漏未審酌證物十即民國八十八年十月二十二日客戶名稱
為「財鑫」之領貨單、證物十一之天天電訊有限公司銷貨單及證
物十二之告訴人九十二年三月十七日刑事理由(一)狀影本等足以認
定抗告人出售系爭貨物（即原確定判決附表一編號36貨物及附表
二編號２支票），確係經楊勝欽同意，抗告人並無詐欺犯行之新
證據。(三)、原判決漏未審酌證物十三所示八十九年九月十三日偵
訊筆錄中證人陳汝鈴之證言、證物十四所示八十九年九月二十日
偵訊筆錄中證人林香蘭之證言〔均證稱告訴人設定客戶出貨金額
一般為新台幣（下同）五萬元，超過五萬元以上即須楊勝欽同意
始能出貨〕等足以證明原判決附表一之貨物金額超過五萬元部分
，抗告人應有先經楊勝欽同意才出貨，並無詐欺犯行之新證據。
(四)、原判決未審酌證物十五之「台中縣政府警察局烏日分局份
派出所九十年十月十三日職務報告書」，即足以證明原確定判決
事實欄(一)部分之貨物，係同案被告黃中偉向抗告人購買貨物之新
證據。(五)、原判決漏未審酌證物十六之「悠特企業社八十八年度
綜合所得稅ＢＡＮ給付清單」載明張懷特、林蒼州、李孟穎為該
企業社員工，足以認定悠特企業社曾代黃中偉收受貨物，抗告人
並無偽造私文書（銷貨單）之新證據，因而依刑事訴訟法第四百
二十條第一項第六款規定聲請再審云云。原審法院以：按因發現
確實之新證據，足認受有罪判決之人應受無罪、免訴、免刑或輕
於原判決所認罪名之判決者，為受判決人之利益，得聲請再審，
刑事訴訟法第四百二十條第一項第六款定有明文。而刑事訴訟法
第四百二十條第一項第六款所謂發現確實之新證據，係指該證據
於事實審法院判決前已經存在，為法院、當事人所不知，不及調
查斟酌，至其後始行發見，且就證據本身形式上觀察，固不以絕
對不須經過調查程序為條件，但必須顯然可認為足以動搖原有罪
確定判決，而為受判決人無罪、免訴、免刑或輕於原判決所認罪
名之判決者為限。故受理聲請再審之最後事實審法院，應就聲請
再審理由之所謂「新證據」，是否具備事實審判決前已經存在，
為法院、當事人所不知，事後方行發見之「嶄新性」，及顯然可
認足以動搖原有罪確定判決，應為無罪、免訴、免刑或輕於原判
決罪名之「顯然性」二要件，加以審查，為判斷應否准予開始再
審之準據。
經查，抗告人據以聲請再審所附之證據，其中證物四至六之收款
簽收簿影本，為抗告人在第一審審理中，於九十一年五月二十七
日答辯(一)狀所附證據；證物七為抗告人於九十二年一月九日所提
調查證據狀之證一號證據；證八至證十之證據，已經第一審於九
十二年二月二十七日審判期日進行審查；證十一之證據，已經第
一審於九十二年四月十日審判期日進行審查；證十二之告訴理由
狀、證十二、十三之偵訊筆錄，亦均係本案卷內之資料，以上之
證據均非事實審法院判決前已經存在，為法院、當事人所不知，
不及調查斟酌，至其後始行發見之證據，均不具「嶄新性」要件
，自非刑事訴訟法第四百二十條第一項第六款所規定得據以聲請
再審之新證據。又上述證十五之警方職務報告書及證十六之綜合
所得稅ＢＡＮ給付清單，從形式上觀察，並不具備顯然可認足以
動搖原確定判決，而應為無罪、免訴、免刑或輕於原判決罪名之
「顯然性」要件，因認抗告人以發現新證據為由，聲請再審，為
無理由，予以裁定駁回，經核於法尚無違誤。抗告意旨雖指摘原
裁定違法不當云云，惟查上開證四至證六之收款簽收簿、證七之
應收票託收單並未記載買方為何人，自不足以證明楊勝欽明知並
同意抗告人出貨予冠欣通訊行或黃仲偉；而有利抗告人之卷內證
據，為何不足採，原確定判決未予說明，乃是否得依刑事訴訟法
第三百七十九條第十四款規定提起非常上訴之情形，不得據以聲
請再審，抗告意旨以原確定判決漏未審酌上述證據資料，又未說
明不予採信之理由，據為提起再審之理由，亦無足取（至於原裁
定所稱原確定判決已就上開部分證物是否可採，於判決內有加以
明欠當部分，本院認予以除去，於裁定本旨不生影響，尚難執
此指摘原裁定本旨不當），其餘抗告意旨仍執前詞，指摘原裁定
不當，均無理由，應予駁回。
據上論結，應依刑事訴訟法第四百十二條，裁定如主文。
中    華    民    國  九十七  年    三    月    六    日
                      最高法院刑事第六庭
                          審判長法官  陳  正  庸
                                法官  賴  忠  星
                                法官  林  秀  夫
                                法官  宋      祺
                                法官  陳  祐  治
      本件正本證明與原本無異
                                      書  記  官
中    華    民    國  九十七  年    三    月   十四   日
                                                      Ｅ


司法院資訊處製作；財團法人民間司法改革基金會備份。
